【裁判字號】    90,台上,3470
【裁判日期】    900607
【裁判案由】    違反毒品危害防制條例
【裁判全文】
最高法院刑事判決                                九十年度台上字第三四七○號
    上  訴  人  甲○○
    選任辯護人  沈炎平律師
右上訴人因違反毒品危害防制條例案件，不服台灣高等法院台中分院中華民國九十年
三月二十日第二審判決（九十年度上訴字第二七○號，起訴案號：台灣彰化地方法院
檢察署八十九年度毒偵字第五三七一、八十九年度偵字第八○四九號），提起上訴，
本院判決如左：
    主  文
上訴駁回。
    理  由
按刑事訴訟法第三百七十七條規定：上訴於第三審法院，非以判決違背法令為理由，
不得為之。是提起第三審上訴，應以原判決違背法令為理由，係屬法定要件。且必須
依據卷內資料為具體之指摘，並足據以辨認原判決已具備違背法令之形式，始屬相當
。本件原判決依憑上訴人甲○○之部分自白，證人傅（原判決誤載為陳）春貴、陳戢
之證述，並有海洛因一包及注射針筒二支等物扣案及彰化基督教醫院藥、毒物檢驗初
步結果、診斷書及病危通知書附卷可資佐證等證據資料，認定上訴人有如原判決事實
欄所載成年人以非法之方法，使人施用第一級毒品（累犯）犯行。因認第一審論處上
訴人罪刑，為無不合，予以維持，駁回上訴人在第二審之上訴，已於理由內詳細述
所憑之證據及認定之理由，並說明上訴人所辯伊當時已昏迷，不知道發生何事云云，
不足採信。已依據卷內資料詳予指駁，從形式上觀察，原判決並無違背法令情形存在
。次查犯罪事實之認定及證據之取捨，乃事實審法院之職權，且法院憑以認定犯罪事
實之證據，並不以直接證據為限，即綜合各種證據，本於推理作用，為其認定犯罪事
實之基礎，如不違背經驗法則與論理法則，即不得指為違法，而據為上訴第三審之理
由。原判決綜合各種證據，認定上訴人有上揭犯行，究竟違背如何之經驗法則或論理
法則，上訴意旨，並未具體指明，徒憑己見就原判決已說明之事項或屬原審採證認事
職權之適法行使，任意指摘有採證違背經驗法則、不適用法則、適用不當及職權調查
未盡之違法，且仍為單純事實之爭執，要難謂為適法之第三審上訴理由。再一般人之
心神狀態為正常係常態，至心神喪失或精神耗弱，乃變態之社會事實，上訴人迄未表
明其有精神方面之疾病，其雖辯稱於案發前曾為自己注射毒品並服用安眠藥，但原判
決已依上訴人於偵查中稱：「（問：如何注射陳泰任？）本來我就叫他躺著準備要睡
覺，我先注射後，叫他（陳泰任）轉過去，然後脫他（陳泰任）褲子打在他屁股上。
」等情，認定上訴人行為當時並未有昏迷之情形，否則如何得叫陳泰任轉身，並脫其
褲子。卷內復無資料顯示上訴人於案發時精神有異常之情形，則原判決依一般社會常
態認上訴人於案發時，並未昏迷即無心神喪失之情形，難認有何違法。上訴意旨仍執
陳詞謂其行為當時已達心神喪失，而指摘原判決調查未盡、理由不備云云，亦非上訴
第三審之適法理由。再刑事訴訟法第三百七十九條第十款所稱應調查之證據，係指與
待證事實有重要關係，在客觀上認為應行調查者而言。原判決已就上訴人以非法方法
使人施用第一級毒品，其犯罪事實並據證人傅春貴、陳戢證述，應構成犯罪，於理由
內詳加說明。上訴人在原審固曾請求傳訊證人傅春貴、陳戢證明其無犯罪之故意，原
判決因事證明確，未加傳喚證人傅春貴，亦未於理由內說明何以無庸再傳喚證人傅春
貴，及證人陳戢於原審所證其不知情，尚非有利於上訴人之證據，程序上雖稍嫌簡略
，但於本件判決主旨並無影響，依刑事訴訟法第三百八十條之規定，不得為上訴第三
審之理由。其他上訴意旨置原判決理由已明白論斷之事項於不顧，仍執陳詞，否認有
犯罪之故意，為事實上之爭執，漫指原判決理由不備，核與前揭得為第三審上訴理由
之法定要件不相適合，其上訴違背法律上之程式，應予駁回。
據上論結，應依刑事訴訟法第三百九十五條前段，判決如主文。
中      華      民      國     九十     年      六      月      七      日
                              最高法院刑事第三庭
                                  審判長法官  陳  錫  奎
                                        法官  洪  清  江
                                        法官  李  伯  道
                                        法官  呂  丹  玉
                                        法官  花  滿  堂
      右正本證明與原本無異
                                              書  記  官
中      華      民      國     九十     年      六      月     十三     日


司法院資訊處製作；財團法人民間司法改革基金會備份。
